臺灣士林地方法院民事判決
111年度訴字第298號
原      告  曾志平
訴訟代理人  朱家弘律師
被      告  張信澤
上列當事人間請求確認停車位使用權存在事件，本院於民國111
年6月22日言詞辯論終結，判決如下：
    主  文
確認原告就新北市○○區○○段0000○號建物中之編號19號停車位（
如附件相片標示編號19所示位置）之使用權存在。
訴訟費用由被告負擔。
    事實及理由
壹、程序方面：
一、按確認之訴非原告有即受確認判決之法律上利益者，不得提
    起，所謂即受確認判決之法律上利益，係指法律關係之存否
    不明確，原告主觀上認其在法律上之地位有不安之狀態存在
    ，且此種不安之狀態，能以確認判決將之除去者而言（最高
    法院90年度台上字第961 號判決意旨參照）。本件原告主張
    其就坐落新北市○○區○○段0000○號建物（下稱系爭3088建號
    建物）中之編號19號停車位（如附件相片標示編號19所示位
    置，下稱系爭停車位）有使用權存在，惟於同社區住戶中僅
    被告就此有意見，而反對原告使用系爭停車位等情，是本件
    原告就系爭停車位是否有使用權之法律上地位有不安之狀態
    存在，且得以確認判決將之除去，是原告提起本件訴訟，應
    認有確認利益。
二、被告未於言詞辯論期日到場，核無民事訴訟法第386 條各款
    所列情形，爰依原告之聲請，由其一造辯論而為判決。
貳、實體方面：
一、原告起訴主張：
㈠、原告前於鈞院96年度執字第10543號拍賣抵押物強制執行事件
    （下稱系爭執行事件）之拍賣程序中應買，而於民國96年11
    月26日取得坐落新北市○○區○○段0000地號（重測前為鄉長厝
    段過港小段193-14地號）土地、及其上同段3069建號（重測
    前為鄉長厝段過港小段1960建號）（即門牌號碼新北市○○區
    ○○路0段000巷00號3樓）房屋權利範圍全部，暨共有部分同
    段3086建號（重測前為鄉長厝段過港小段1977建號）權利範
    圍1241/10000、同段3088建號（重測前為鄉長厝段過港小段
    1979建號）權利範圍310/10000，並於96年12月7日辦畢所有
    權移轉登記。又系爭3088建號建物登記位於1樓、陽台及地
    下1樓，為社區全體區分所有權人共32戶共有，每位區分所
    有權人之應有部分為310/10000至315/10000不等，復依「臺
    北縣工務局88使字第936號使用執照」存根所載，建物2至5
    樓共32戶為住宅，1樓用途為停車空間，即每位區分所有權
    人均有應有部分大致相同之停車空間，而原告有使用權之停
    車位乃編號19號系爭停車位（如附件相片標示編號19所示位
    置，即相片左上角紅色框線部分），被告則為編號18號停車
    位之使用權人（如附件相片標示編號18所示位置，即相片右
    下角藍色框線部分），自96年以來即一再阻止原告使用系爭
    停車位，並主張系爭停車位已由其購買、其持有原始停車位
    之分管資料云云，惟其未曾提供任何資料予原告檢視，並曾
    在系爭停車位堆放私人雜物，顯已妨害原告就系爭停車位之
    使用權，原告不得已只得提起本件訴訟。
㈡、本社區並未成立管委會，社區停車位是三個機械車位一組，
    關於各組停車位本身之維護或維修，就由使用該組停車位的
    三戶處理，社區並未就各組停車位之維護及修繕收取管理費
    用；本件系爭停車位所在的這組停車位是編號17至19號，因
    為這組停車位之機械升降功能故障，實際上只有位於下層之
    編號17、18號停車位可以使用，位於上層之編號19號系爭停
    車位無法使用，原告本來想支出修繕費用修理這組停車位，
    但遭使用編號18號停車位之被告阻止，自原告於96年間取得
    不動產後，一直因為此原因而無法使用系爭停車位，只能將
    車子停在社區外面的道路；除本件被告之外，並無其他社區
    住戶曾對系爭停車位主張使用權、或反對原告使用，就只有
    被告有意見，不清楚被告為何不來開庭等語。
㈢、聲明：如主文所示。　　
二、被告未於言詞辯論期日到場，亦未提出書狀作何聲明或陳述
    。
三、得心證之理由：
㈠、查原告於系爭執行事件之拍賣程序中應買而於96年11月26日
    取得坐落新北市○○區○○段0000地號（重測前為鄉長厝段過港
    小段193-14地號）土地、及其上同段3069建號（重測前為鄉
    長厝段過港小段1960建號）（即門牌號碼新北市○○區○○路0
    段000巷00號3樓）房屋權利範圍全部，暨共有部分同段3086
    建號（重測前為鄉長厝段過港小段1977建號）權利範圍1241
    /10000、同段3088建號（重測前為鄉長厝段過港小段1979建
    號）權利範圍310/10000，並於96年12月7日辦畢所有權移轉
    登記；又系爭3088建號建物係登記位於1樓、陽台及地下1樓
    之公共設施，為新北市○○區○○路0段000巷00○00○00○00○00○0
    0○00○0000號之2至5樓（下稱系爭社區）共32戶區分所有權
    人共有，每位區分所有權人之應有部分為310/10000至315/1
    0000間，1樓用途依使用執照存根所載為停車空間、地下層
    用途為台電配電室等情，有原告提出之上開不動產之權利移
    轉證書、土地及建物登記謄本，及臺北縣政府工務局88使字
    第936號使用執照存根、停車位相片（見本院訴字卷第16至2
    2、80至83頁）附卷可稽，且經本院調取系爭執行事件卷宗
    查閱在案，此部分之事實堪信為真。
㈡、又原告主張其就編號19號系爭停車位有使用權乙情，固曾經
    被告於本件起訴前否認該情，並自稱持有停車位之分管資料
    云云（見本院訴字卷第24頁之兩造間之Line訊息紀錄），惟
    被告業經合法通知，未曾到庭或具狀提出自稱持有之資料。
    而按所謂默示之意思表示，除依表意人之舉動或其他情事，
    足以間接推知其有承諾之效果意思者外，倘單純之沉默，依
    交易上之慣例或特定人間之特別情事，在一般社會之通念，
    可認為有一定之意思表示者，亦非不得謂為默示之意思表示
    ，是以公寓大廈等集合住宅之買賣，建商與各承購戶約定，
    公寓大廈之共用部分或其基地之空地由特定共有人使用者，
    各共有人間對各自占有管領之部分，互相容忍，對於他共有
    人所占有土地之使用、管理，未予干涉，歷有年所，即非不
    得認有默示分管契約之存在，於此情形，倘共有人已按分管
    契約占有共有物之特定部分，他共有人嗣後將其應有部分讓
    與第三人，除有特別情事外，其受讓人對於分管契約之存在
    ，通常即有可得而知之情形，而應受分管契約之拘束（最高
    法院99年度台上字第790號判決意旨參照）。查依原告提出
    之系爭3088建號建物登記謄本、使用執照存根所示，系爭社
    區之區分所有權人共32戶就系爭3088建號建物公共設施之應
    有部分接近，而1樓公共設施於系爭社區興建時即規劃為停
    車空間乙情，復參以系爭執行事件卷內所附之泛亞不動產估
    價師事務所鑑定書載有「經現場勘察，本案社區一樓規劃為
    坡道機械式停車空間，每一戶均配置一個機械車位，...以
    公共設施形態為全體住戶所持分共有」等語（見外放之系爭
    執行事件卷宗），堪認系爭社區自興建後各區分所有權人間
    就1樓停車空間之使用已存有默示分管契約，繼受人亦受分
    管契約之拘束，原告主張其就系爭停車位有使用權乙情，尚
    非無據。
㈢、從而，原告對反對其使用系爭停車位之被告提起本件訴訟，
    請求確認原告就系爭停車位有使用權存在，其訴為有理由，
    應予准許。
㈣、據上論結，原告之訴為有理由，依民事訴訟法第385 條第1項
    前段、第78條，判決如主文。
中　　華　　民　　國　 111　 年　　 6 　　月　　30　　日
                  民事第二庭　法　官　孫曉青
以上正本係照原本作成。
如對本判決上訴須於判決送達後20日內向本院提出上訴狀。如委
任律師提起上訴者，應一併繳納上訴審裁判費。
中　　華　　民　　國　 111　 年　　 6 　　月　　30　　日
                              書記官  曾琬真